【裁判字號】    90,上易,1146
【裁判日期】    900823
【裁判案由】    毒品危害防制條例
【裁判全文】
臺灣高等法院臺南分院刑事判決          九十年度上易字第一一四六號  Ａ
      上  訴  人  臺灣雲林地方法院檢察署檢察官
      被      告  甲  ○  ○
右上訴人因被告毒品案件，不服中華民國九十年六月廿日臺灣雲林地方法院九十年度
易字第一○三號第一審判決（起訴案號：臺灣雲林地方法院檢察署八十九年毒偵字第
一０二九號），提起上訴，本院判決如左：
      主      文
原判決撤銷。
甲○○施用第二級毒品，累犯，處有期徒刑柒月。
      事      實
一、甲○○曾於民國（下同）八十六年間，因違反麻醉藥品管理條例案件，經台灣台
    北地方法院判處有期徒刑三月確定，於八十六年九月十日執行完畢。復於八十七
    年間，因施用毒品案件，於八十七年九月九日經台灣台北地方法院裁定移送觀察
    勒戒結果，認有繼續施用傾向，乃於八十七年十月七日經同法院裁定移送強制戒
    治，迨於八十八年二月十二日經同法院裁定停止戒治，並於八十八年十月六日停
    止戒治期滿，再經台灣臺北地方法院檢察署檢察官於八十八年十一月一日以八十
    八年戒毒偵字第六八號不起訴處分確定，二年內甲○○為警察機關列管強制採驗
    對象。詎甲○○仍不思悔改，又於八十九年六月六日某時前九十六小時，在某不
    詳地點，施用第二級毒品安非他命一次。嗣經警通知應於八十九年六月六日到雲
    林縣警察局西螺分局採驗尿液。同日上午十一時許，甲○○在西螺分局和心派出
    所採尿室，經採尿送驗結果，查獲甲○○尿液中有第二級毒品安非他命陽性反應
    ，乃查知上情。
二、案經雲林縣警察局西螺分局移送台灣雲林地方法院檢察署檢察官偵查起訴。
      理      由
一、訊據被告甲○○供承於右述時地，經警採尿查獲尿液中有安非他命陽性反應之事
    實，然矢口否認有右揭施用安非他命犯行。辯稱：伊自前案獲不起訴處分，即未
    再施用安非他命，伊因在雲林縣麥寮鄉月豪酒店擔任服務生，體重稍重，伊對外
    表相當在意。故於八十九年六月初，在任職酒店，以新台幣五千元，向綽號「三
    菱」不詳姓名女子，購買減肥藥二瓶服用，恐因此致尿液檢驗出安非他命反應云
    云。
二、惟查被告於右揭時地所採尿液，經二次送檢驗結果，均呈「安非他命」陽性反應
    ，有長昕生活事業股份有限公司新東分公司八十九年六月廿一日濫用藥物尿液檢
    驗報告及法務部調查局八十九年十月十三日陸(一)字第89077666號檢驗通知書各
    乙份在卷可稽（詳警卷二頁、偵查卷十三頁）。次按安非他命 (Amphetamine)與
    甲基安非他命（Methamphetamine)分別係毒品危害防制條例第二條第二項第二款
    附表二編號、所示第二級毒品。本件被告八十九年六月六日所採尿液固未檢
    出「甲基安非他命」陽性反應，然卻檢出「安非他命」陽性反應，有被告前揭二
    份尿液檢驗報告在卷可稽。由此觀之，被告確於右揭時地，有服用含有安非他命
    成分物品，殆可確認。茲有疑問者，乃被告尿液中安非他命陽性反應，究是否如
    被告所辯係服用被告在原審提出減肥藥所致？如屬肯定，該減肥藥物被告是否依
    據醫師處方而服用？如未能獲得證實，被告自難解免其施用第二級毒品罪責。
  (一)查被告於九十年二月廿一日於原審提出十三顆透明膠囊減肥藥，經原審送請行政
    院衛生署管制藥品管理局檢驗結果，固檢出該膠囊含有Clobenzorex、Diazepam-
    及Caffeine成分，其中，Clobenzorex為安非他命前驅藥，Clobenzorex及其製劑
    在國內尚未許可登記，Diazepam則屬管制藥品管理條例第四級管制藥品，有該局
    管檢字第九二七七二號檢驗成績書一紙在卷可憑（詳原審卷廿二頁）；復經原
    審續向該局查詢，人體如服用含Clobenzorex、Diazepam及Caffeine-成分藥物，
    尿液是否會呈安非他命陽性反應？該局函覆稱：「Clobenzorex-於體內可代謝成
    安非他命及Hydroxy Clobenzorex-等成分，故服用後尿液可能檢出【安非他命】
    陽性反應，但不會檢出【甲基安非他命】陽性反應，有該局九十年五月十五日管
    檢第九四一○七號函乙份在卷可稽（詳原審卷第廿六頁）。姑不論被告所提出上
    開減肥藥，經證實確含Clobenzorex-成分，如服用尿液中會呈安非他命陽性反應
    。然被告自警訊及偵審中，自始均未能證明其確於採尿前已服用該減肥藥。此由
    卷附列管毒品人口尿液檢體採集送驗紀錄表所載，被告於八十九年六月六日採尿
    日已自承並未於採尿前三日內服用藥物，得以證明（詳警卷第三頁）。被告就其
    尿液中有安非他命陽性反應，迄今既未能證明確係服用其所謂減肥藥所致。因此
    上揭減肥藥物經鑑定結果，雖確含Clobenzorex-成分，服用後足以使人體尿液有
    安非他命陽性反應，即難執為有利被告之認定。
  (二)況被告所提出減肥藥其內含Clobenzorex-成分，依上揭行政院衛生署管制藥品管
    理局函稱，Clobenzorex-及其製劑，目前在國內尚未許可登記。何況安非他命業
    經行政院衛生署公告禁止不得於醫療上使用，一般人應無可能於市面藥房中購得
    含有安非他命成分之藥品。以此而言，該含有Clobenzorex-成分減肥藥，顯仍屬
    衛生主管機關禁止之藥品。縱認被告其尿液中經檢出安非他命陽性反應，係因服
    用其所提出減肥藥所致，被告如非依據醫師處方而為服用，於法即屬有違。依被
    告於偵審中均供稱，其係為減肥而自行購買減肥藥服用，未有醫生處方為據（詳
    本院卷第廿七頁）。依此論之，即使認被告係服用上開減肥藥致使尿液中有安非
    他命陽性反應，被告既非依據醫師處分而服用，當難執此而阻卻其違法責任。又
    被告在其尿液經檢出有安非他命陽性反應，即在原審明確指出係因服用上揭減肥
    藥所致，顯見被告已明知該該減肥藥中含有足以產生安非他命成分之藥物，此證
    諸事後被告提出該減肥經送驗結果，確含有足以產生安非他命反應之Clobenzore
    x-成分，足以證明。被告明知如仍服用此一安非他命替代品，當亦難解其故意施
    用安非他命責任。
  (三)綜上所述，被告尿液中有安非他命陽性反應，被告既未能證明係服用其在原審所
    提出減肥藥所致，被告辯稱確係服用上開減肥藥致出現尿液中有安非他命，已有
    可疑。即使認被告確在採尿前曾服用其提出減肥藥物，然依被告在本院審理時供
    承其未有醫師處方為據。而該減肥藥物所含Clobenzorex-成分，依前所述，復屬
    衛生主管機關禁止藥物，被告明知而服用之，自應負施用毒品罪責。據此以言，
    被告所辯因服用減肥藥致尿液中檢出安非他命陽性反應，顯係卸責之詞，委無可
    取。本件被告施用第二級毒品安非他命犯行，事證已臻明確，堪以認定。又依卷
    附列管毒品人口尿液檢體採集送驗紀錄表所載，本件被告係於八十九年六月六日
    上午十一時許採尿送驗，公訴人誤為於八十九年六月廿六日採尿，並據而推定被
    告係於八十九年六月廿六日採尿前或其前九十六小時內某時施用第二級毒品，容
    有誤會，併此敘明。
  (四)查被告曾於八十七年間，因施用毒品案件，於八十七年九月九日經台灣台北地方
    法院裁定移送觀察勒戒結果，認有繼續施用傾向，乃於八十七年十月七日經同法
    院裁定移送強制戒治，迨於八十八年二月十二日經同法院裁定停止戒治，並於八
    十八年十月六日停止戒治期滿，經台灣臺北地方法院檢察署檢察官於八十八年十
    一月一日以八十八年戒毒偵字第六八號不起訴處分確定，有台灣高等法院告全國
    前案紀錄表及台灣雲林地方法院檢察署刑案資料查註紀錄表各乙份在卷可憑。被
    告於停止戒治期滿由檢察官不起訴處分後，五年內再犯施用第二級毒品罪，係屬
    強制戒治後二犯，自應依法追訴處罰（毒品危害防制條例第廿三條規定參照）。
三、查被告於經強制戒治期滿經檢察官不起訴處分後，猶不知悔改，復行施用第二級
    毒品。核其所為，係犯毒品危害防制條例第十條第二項施用第二級毒品罪。被告
    前於八十六年間，因違反麻醉藥品管理條例案件，經台灣台北地方法院判處有期
    徒刑三月確定，於八十六年九月十日執行完畢，有台灣高等法院被告全國前案紀
    錄表乙份在卷可稽。被告五年內再犯本件有期徒刑以上之罪，為累犯，應依刑法
    四十七條規定，加重其刑。
四、原審以被告尿液中檢出安非他命係其服用前述減肥藥所致，因而為被告無罪諭知
    ，固非無見；惟查被告尿液中經檢出毒品危害防制條例第二條第二項第二款所列
    管第二級毒品安非他命，業經二次送請檢驗屬實。且被告於接受採尿送驗時已供
    承採尿前三日內未有服用藥物，迄今復無法舉證證明其尿液中安非他命反應係服
    用上開減肥藥所致，當無法認定被告尿液中安非他命陽性反應，係其服用被告在
    原審所提出減肥藥所致。更有進者，被告所提出減肥藥其所含可致生安非他命反
    應Clobenzorex-成分，至今猶屬衛生主管機關禁止之藥品，當不得用於減肥藥中
    而服用。況被告復自承未有醫師處方為據，縱認被告服用該減肥藥，亦無法阻卻
    其施用毒品刑責。原判決疏未詳察，細心勾稽，徒以被告所提出減肥藥含有足以
    致生安非他命反應之Clobenzorex-成分，即遽認被告係服用該減肥藥而致尿液中
    有安非他命陽性反應，因而為被告無罪諭知，顯有未當。檢察官上訴意旨，執此
    指摘原判決不當，為有理由，自應由本院將原判決撤銷改判。爰審酌被告已有多
    次施用毒品犯行，經強制戒治後，猶不知悔改，並參酌被告犯罪動機，平日素行
    、生活狀況、智識程度，及犯後矢口否認犯行態度不佳等一切情狀，量處如主文
    第二項所示之刑，以資懲儆。
據上論斷，應依刑事訴訟法第三百六十九條第一項前段、第三百六十四條、第二百九
十九條第一項前段，毒品危害防制條例第十條第二項，刑法第十一條前段、第四十七
條，判決如主文。
本案經檢察官羅清溪到庭執行職務。
中    華    民    國      九十      年      八      月      二十三      日
                                  臺灣高等法院臺南分院刑事第五庭
                                      審判長法官  茆    臺    雲
                        法官  李    文    福
                                            法官  董    武    全
右正本證明與原本無異。
不得上訴。
                                      法院書記官  黃    全    忠
中    華    民    國      九十      年      八      月      二十八      日
附錄本件論罪科刑法條全文
毒品危害防制條例第十條第二項
施用第二級毒品者，處三年以下有期徒刑。


司法院資訊處製作；財團法人民間司法改革基金會備份。
